臺灣板橋地方法院刑事判決　　　　　　　100年度易字第390號
公　訴　人　臺灣板橋地方法院檢察署檢察官
被　　　告　王三郎
上列被告因詐欺案件，經檢察官提起公訴（99年度偵字第26062
號），本院判決如下：
    主  文
王三郎幫助意圖為自己不法之所有，以詐術使人將本人之物交付
，累犯，處有期徒刑月，如易科罰金，以新臺幣壹仟元折算壹
日。
    事  實
一、王三郎前因重傷害、妨害自由案件，經本院於民國84年4 月
    14日以84年度訴字第278 號刑事判決分別判處有期徒刑6 年
    、5 月，應執行有期徒刑6 年3 月，嗣經上訴，經臺灣高等
    法院於84年9 月27日以84年度上訴字第3059號刑事判決駁回
    上訴，嗣經上訴，經最高法院於85年5 月16日以85年度臺上
    字第2384號刑事判決，就重傷害罪部分撤銷發回原審法院，
    其餘妨害自由部分駁回上訴確定，復經臺灣高等法院於85年
    12月6 日以85年度上更一字第536 號刑事判決駁回上訴，嗣
    經上訴，經最高法院於86年11月27日以86年度臺上字第6978
    號刑事判決撤銷原判決發回原審法院，復經臺灣高等法院於
    87年9 月16日以86年度上更二字第536 號刑事判決駁回上訴
    ，嗣經上訴，經最高法院於90年5 月31日以90年度臺上字第
    3279號刑事判決撤銷原判決發回原審法院，復經臺灣高等法
    院於91年1 月17日以90年度重上更三字第139 號刑事判決駁
    回上訴，嗣經上訴，經最高法院於91年1 月17日以91年度臺
    上字第224 號刑事判決駁回上訴確定。嗣經臺灣高等法院於
    97年5 月30日以97年度聲字第1629號刑事裁定，就上揭妨害
    自由罪刑部分減為有期徒刑2 月又15日，與上揭重傷害罪刑
    部分合併應執行6 年，復經臺灣高等法院於95年12月5 日以
    95年度聲字第2443號刑事裁定假釋中負保護管束，於97年3
    月9 日假釋付保護管束期滿，未經撤銷，視為執行完畢。渠
    竟不知警惕，明知詐騙集團成員向來利用人頭帳戶從事犯罪
    ，以逃避犯行追緝之情形迭有見聞，並能預見若將收集取得
    之帳戶資料提供予詐騙集團成員，可能因而幫助他人從事詐
    欺取財犯罪，竟不違背其本意，仍基於幫助他人詐欺取財之
    不確定故意，受僱於某詐欺集團收取金融帳戶提款卡。而該
    詐欺集團某成年成員並於報紙分類廣告上刊登廣告，以圖取
    得他人金融機構帳戶提款卡等物。恰有許鎧麟（所涉幫助詐
    欺犯行，另經臺灣士林地方法院以99年度湖簡字第533 號刑
    事簡易判決判處拘役50日，嗣經上訴，經同法院以99年度審
    簡上字第190 號駁回上訴，緩刑2 年確定）見上開廣告，撥
    打電話與該詐欺集團某成年成員聯絡後，亦基於幫助詐欺之
    不確定犯意，允諾提供自己金融帳戶，該詐欺集團遂指派王
    三郎向許鎧麟收取金融帳戶提款卡。2 人聯繫後，王三郎於
    99年5 月5 日下午2 時30分許，在臺北市臺北火車站東3 門
    附近某地點，收取許鎧麟所交付其在第一商業銀行圓山分行
    所開立帳號00000000000 號帳戶（下稱本件帳戶）之提款卡
    ，旋以客運快遞送往該詐欺集團所指定之位在桃園縣中壢市
    某客運站，由該詐欺集團某成年成員收取，並另以電話向許
    鎧麟取得密碼，再於同年月7 日晚間6 時30分許，由該詐欺
    集團某成年成員登入網際網路MSN 聊天室，向當時在線上之
    彭聖皓佯稱匯款新臺幣（下同）2,000 元後，即可交友外出
    見面逛街，使彭聖皓不疑有他，依指示前往自動櫃員機進行
    轉帳，惟匯款動作均告失敗，經彭聖皓向該人反應後，此人
    即接續謊稱係伊操作不當造成系統當機，需改依無摺存款方
    式導正云云，使彭聖皓陷於錯誤，遂於翌（8 ）日中午12時
    59 分 許，在臺中市○區○○○路附近第一銀行某分行，以
    無摺存款方式，將10,000元存入許鎧麟上揭銀行帳戶。該詐
    欺集團某成年成員另於99年5 月7 日晚間10時許，在某交友
    網站聊天室，向當時亦在線上之彭憲騰佯稱從事援交，但須
    彭憲騰先至自動櫃員機操作確認身分，藉此詐術手段，亦使
    彭憲騰陷於錯誤，而於翌（8 ）日下午2 時許，在新竹市○
    ○路某超商自動櫃員機，將9,999 元匯入上揭許鎧麟銀行帳
    戶內。嗣彭聖皓、彭憲騰發現受騙後報警處理，始循線查知
    上情。
二、案經臺北市政府警察局北投分局函請臺灣士林地方法院檢察
    署檢察官呈請臺灣高等法院檢察署檢察長令轉臺灣板橋地方
    法院檢察署檢察官偵查起訴。
    理  由
一、證據能力：按被告以外之人於審判外之陳述，雖不符同法第
    159 條之1 至之4 規定，而經當事人於審判程序同意作為證
    據，法院審酌該言詞陳述或書面陳述作成時之情況，認為適
    當者，亦得為證據；當事人、代理人或辯護人於法院調查證
    據時，知有第159 條第1 項不得為證據之情形，而未於言詞
    辯論終結前聲明異議者，視為有前項之同意，此據同法第15
    9 條之5 規定甚明。查被告對於證人許鎧麟、彭憲騰、彭聖
    皓於警詢時所為之陳述及本院後述所列各項書證等證據方法
    之證據能力，於本院審理中陳稱「沒有意見」、「同意作為
    證據」等語（見本院卷第78頁），而本院審酌上開各項證據
    方法作成時之情況，認為並無不適當之情事，依刑事訴訟法
    第159 條之5 規定，均得作為證據，合先敘明。
二、認定事實所憑證據及理由
    訊據被告王三郎固坦承伊於99年4 、5 月間，從報紙分類廣
    告應徵工作，對方要伊載小姐並收取提款卡；伊有以000000
    0000行動電話門號與許鎧麟聯絡1 次，並有收取許鎧麟所交
    付之本件帳戶提款卡，再以客運快遞送至桃園縣中壢市之某
    客運站交付公司，該提款卡密碼由許鎧麟直接告知公司等情
    不諱（見本院卷第77頁背面），惟矢口否認有何幫助詐欺犯
    行，辯稱：伊只是幫助收取提款卡許鎧麟，伊並未因此取得
    報酬；且伊早已離職，而所為幫助詐欺犯行早以經本院99年
    度簡字第7159號刑事簡易判決判決執行，不應再判其有罪云
    云，經查：
（一）證人許鎧麟於警詢中證述：伊於99年5 月3 日看報紙副刊
      打電話應徵，於5 月5 月與1 名男子約在臺北火車站，伊
      工作履歷表、駕照影本及第一銀行提款卡交該名男子；事
      後伊撥打電話，男子要伊提款卡密碼伊就告訴對方；對方
      係以0000000000號行動電話聯絡伊，伊也有撥打1 次；00
      00000000號是對方接待電話，伊有打過電話等情明確（見
      99年度偵字第10360 號卷第8 頁），核與被告於本院審理
      時所坦承以0000000000行動電話門號與許鎧麟聯絡1 次，
      並有收取許鎧麟所交付之本件帳戶提款卡情節相符。復有
      行動電話0000000000號、0000000000號99年5 月3 日至5
      日之通聯調閱查詢單、0000000000門號行動通信網路服務
      申請書、出帳紀錄單、繳費紀錄表各1 件在卷可稽（見99
      年度偵字第10360 號卷第8 頁22-34 頁、99年度偵字第26
      062 號卷第13-18 頁），足認許鎧麟所有之本件帳戶提款
      卡，確係由被告出面收取無訛。
（二）又被害人彭聖皓，在網際網路上利用MSN 聊天通訊時，因
      詐騙集團成員佯稱匯款2,000 元後，即可交友外出見面逛
      街，被害人彭聖皓依指示前往ATM 自動櫃員機進行轉帳，
      惟匯款動作均告失敗，經被害人彭聖皓向該人反應後，該
      成員即稱係伊操作不當造成系統當機，需改依無摺存款方
      式導正云云，使被害人彭聖皓陷於錯誤，遂於99年5 月8
      日中午12時59分許，在臺中市○區○○○路附近第一銀行
      某分行，以無摺存款方式，將10,000 元 存入證人許鎧麟
      本件帳戶內，旋遭提領一空；又被害人彭憲騰，於99年5
      月7 日晚間10時許，在網際網路上連結交友網站時，因詐
      騙集團成員佯稱從事援交，但須彭憲騰先至自動櫃員機操
      作確認身分，使彭憲騰陷於錯誤，而於99年5 月8 日下午
      2 時，在新竹市○○路某超商自動櫃員機，將9,999 元匯
      入上揭證人許鎧麟本件帳戶內，旋遭提領一空等情，業經
      被害人彭聖皓、彭憲騰分別於警詢中證述明確（見99年度
      偵字第10306 號卷第11-12 頁、13-14 頁），並有證人許
      鎧麟之本件帳戶開戶資料、交易明細表等在卷可稽（見99
      年度偵字第10306 號卷第36-39 頁、40-46 頁），足見被
      告向證人許鎧麟所收取，並交付予不詳年籍姓名成年人之
      本件帳戶，確遭詐欺犯罪集團假藉名義，詐騙被害人彭聖
      皓、彭憲騰將金錢存入或匯入，並旋由詐欺集團成員提領
      等情，堪予認定。
（三）按刑法上之故意，分為直接故意（確定故意）與間接故意
      （不確定故意），「行為人對於構成犯罪之事實，明知並
      有意使其發生者」為直接故意；又「行為人對於構成犯罪
      之事實，預見其發生而其發生並不違背其本意者」為間接
      故意，刑法第13條第1 項、第2 項定有明文。茲衡諸常情
      ，今日一般人至金融機關開設帳戶使用，係極為方便容易
      且迅速之事，苟有使用金融存款帳戶之正當用途，自以使
      用其本人或可信賴之親友申請之帳戶，最為便利安全，始
      可避免帳戶名義人反悔或心存歹念，利用通知掛失止付、
      變更存戶印鑑圖章或換摺之方式，將帳戶內之款項領走一
      空，反致使用帳戶人蒙受損失，故苟非意圖以他人之帳戶
      從事不法用途，並藉以逃避查緝，自以其他方法向無相當
      信賴關係之陌生人取得帳戶使用之理，且近年來詐財之犯
      罪類型層出不窮，該等犯罪，多數均係利用他人帳戶作為
      詐欺所得財物之出入帳戶，業經媒體廣為披載，是依一般
      人通常之知識、智能及經驗，均已詳知向陌生人購買、承
      租或其他方法取得帳戶者，多係欲藉該帳戶取得不法犯罪
      所得，且隱匿帳戶內資金之實際取得人之身分，以逃避追
      查，本件被告協助不詳之人取得證人許鎧麟本件帳戶提款
      卡之時，已年滿40歲，係具智識之人，自難諉稱不知。且
      被告於本院審理時亦供稱：許鎧麟當時有向伊確認伊是應
      徵工作公司之人員，許鎧麟直接將本件帳戶提款卡交給伊
      ，沒有以其他東西包裹；伊取得許鎧麟本件帳戶提款卡之
      後，送往三重某客運站，寄送給許鎧麟所欲應徵工作之公
      司卡等情明確（見本院卷第88頁），是被告取得本件張戶
      提款卡當時，確實知曉許鎧麟係交付金融機構之提款卡，
      足見被告率將本件帳戶提款卡交付姓名、年籍均不詳之詐
      欺集團成員，被告對於交付其所有上開帳戶之存摺等資料
      ，將可能被用來作為詐欺取財等非法用途上，應有所預見
      ，且不違背其本意，被告猶將其自許鎧麟出取得之金融帳
      戶提款卡予真實姓名、年籍不詳之人，當堪認被告有容任
      將其所交付之金融帳戶資料作為詐欺取財之匯款指定帳戶
      使用，則被告有幫助詐欺取財之不確定故意即可認定。是
      被告辯稱：伊已離職，伊未獲得任何報酬云云，皆無礙上
      揭犯行之認定。
（四）至於被告前曾於99年5 月13日下午1 時，在（改制前）臺
      北縣板橋市板橋火車站將其所申辦中華郵政股份有限公司
      大觀路郵局帳號00000000000000003 號帳戶之提款卡及密
      碼提供予詐騙集團成員，而幫助詐騙集團成員詐欺被害人
      施昭綺、李雅涵之犯行部分，另經本院99年度簡字第7159
      號刑事簡易判決判處有期徒刑3 月確定，並於100 年2 月
      24日縮刑期滿執行完畢，此有本院99年度簡字第7159號刑
      事簡易判決影本1 件（見99年度偵字第26062 號卷第26-2
      9 頁），惟本件被告係幫助該詐欺集團成員於99年8 月5
      日向證人許鎧麟取得本件帳戶之提款卡，與被告提供自己
      之金融帳戶與該詐欺集團成員使用，犯罪行為態樣、時間
      、地點均不相同，顯係以另一幫助詐欺之犯意而為，與經
      本院99年度簡字第7159號刑事簡易判決所認定之幫助詐欺
      犯行事實，並非同一，本院自得對之加以審判，附此指明
      。
（五）從而，被告既可預見金融帳戶存摺提供他人使用將幫助他
      人實施詐欺犯罪，而幫助該詐欺集團成員收受他人之提款
      卡，再交付予該詐欺集團成員，顯有縱有人以該金融帳戶
      實施詐欺犯罪亦不違背其本意之幫助詐欺不確定故意，堪
      予認定。綜上所述，本案事證明確，應依法論科。
三、論罪科刑
（一）按刑法上之幫助犯，係對於犯罪與正犯有共同之認識，而
      以幫助之意思，對於正犯資以助力，而未參與實施犯罪之
      行為者而言（最高法院75年度臺上字第1509號、88年度臺
      上字第1270號判決意旨參照）。是以如未參與實行犯罪構
      成要件之行為，且係出於幫助之意思提供助力，即屬幫助
      犯，而非共同正犯。查被告係基於幫助詐欺取財之意思，
      收取他人帳戶之提款卡，交付不詳人士作為他人詐欺所得
      贓款匯入、提領所用，並無證據足認被告王三郎與該詐欺
      集團成員就騙取彭聖皓、彭憲騰財物之犯行有何犯意聯絡
      ，僅係提供詐欺構成要件以外之助力，為詐欺取財罪之幫
      助犯而非正犯行為。核被告王三郎所為，係犯刑法第30條
      第1 項前段、第339 條第1 項之幫助詐欺取財罪。是起訴
      書所載被告係與某詐欺集團成員，共同意圖不法所有，基
      於詐欺取財之犯意聯絡云云，容有誤會，惟正犯改論以幫
      助犯，無須變更起訴法條，附此指明。
（二）被告以提供帳戶之單一行為，幫助該詐欺集團向彭聖皓、
      彭憲騰詐騙財物，同時觸犯2 個幫助詐欺取財罪，為同種
      想像競合犯，應依刑法第55條規定，從幫助詐欺取財罪1
      罪處斷。
（三）查被告有如事實欄一所述之前案刑事犯罪執行紀錄，有臺
      灣高等法院被告前案紀錄表1 份附卷可查，其於上開有期
      徒刑執行完畢後5 年內，故意再犯本件有期徒刑以上之罪
      部分，應依刑法第47條第1 項之規定，論以累犯，並加重
      其刑。
（四）被告以幫助之意思，實施詐欺取財罪構成要件以外之行為
      ，幫助他人觸犯詐欺取財罪，應依刑法第30條第2 項之規
      定，按正犯之刑減輕之，並先加後減之。
（五）爰審酌被告收取他人帳戶以供人詐欺所用，助長詐欺犯行
      ，致使被害人因受詐欺而損失之財物無從追索，所為自無
      足取，並衡其素行、犯罪動機、手段、犯罪後態度等一切
      情狀，量處如主文所示之刑，併諭知易科罰金之折算標準
      。
據上論斷，應依刑事訴訟法第299 條第1 項前段，刑法第30條第
1 項前段、第2 項、第339 條第1 項、第55條、第47條第1 項、
第41條第1 項前段，刑法施行法第1 條之1 第1 項前段、第2 項
，判決如主文。
本案經檢察官洪松標到庭執行職務。
中    華    民    國    100   年    11    月    30    日
                  刑事第十五庭  審判長法  官  劉元斐
                                      法  官  毛彥程
                                      法  官  方鴻愷
以上正本證明與原本無異。
如不服本判決應於收受判決後10日內向本院提出上訴書狀，並應
敘述具體理由。其未敘述上訴理由者，應於上訴期間屆滿後20日
內向本院補提理由書（均須按他造當事人之人數附繕本）「切勿
逕送上級法院」。
                                      書記官  江怡萱
中    華    民    國   100    年    12    月    6     日
附錄本案論罪科刑法條全文：
中華民國刑法第339條
（普通詐欺罪）
意圖為自己或第三人不法之所有，以詐術使人將本人或第三人之
物交付者，處 5 年以下有期徒刑、拘役或科或併科 1 千元以下
罰金。
以前項方法得財產上不法之利益或使第三人得之者，亦同。
前二項之未遂犯罰之。